【裁判字號】    88,訴,449
【裁判日期】    890405
【裁判案由】    妨害自由等
【裁判全文】
臺灣臺南地方法院刑事判決                          八十八年度訴字第四四九號
    公  訴  人  臺灣臺南地方法院檢察署檢察官
    被      告  乙○○
                甲○○
右列被告等因妨害自由等案件，經檢察官提起公訴（八十八年度偵字第五七一號），
本院判決如左：
    主  文
乙○○、甲○○共同以非法方法，剝奪人之行動自由，各處有期徒刑肆月。
    事  實
一、乙○○為丙○○之前任女友，因丙○○與乙○○交往過程中曾對其予以毆打，雙
    方乃於民國八十五年底、八十六年初分手。後丙○○入營服役，迄於八十七年六
    月間退伍，乙○○之乾姊甲○○（綽號「小雯」）、綽號「阿宏」姓名年籍不詳
    之成年男子、以及吳銘憲（綽號「小龍」，另由公訴人移轉臺灣臺北地方法院檢
    察署管轄，並以該署八十八年度偵字第七三三號提起公訴）與乙○○乃共謀教訓
    丙○○出氣，遂由甲○○、「阿宏」、吳銘憲出面於八十七年九月十八日下午七
    時許，以慶祝丙○○退伍為由，約丙○○至ＫＴＶ唱歌，但遭丙○○拒絕，甲○○、吳銘憲、「阿宏」等人乃前往臺南縣永康市○○路一八五巷四八號丙○○住
    處，要求丙○○必須親自向乙○○解釋說明，並共同騎乘機車前往臺南市東門圓
    環附近某泡沫紅茶店等候乙○○，嗣乙○○到達該泡沫紅茶店後，吳銘憲、「阿
    宏」等四人即共同騎乘機車搭載丙○○至附近巷內，先由吳銘憲質問丙○○為何
    欺負乙○○，隨即與「阿宏」分別徒手及以安全帽毆打丙○○，致丙○○受有左
    胸部挫瘀傷（二．五×○．二公分）、左肩部挫瘀傷（三×○．二公分）、左背
    部皮下腫傷（五×三公分）等傷害。隨後「阿宏」等人又騎乘機車搭載丙○○至
    臺南市○○街一家冰果室續行談判，其間丙○○屢次要求離去，均遭吳銘憲等人
    拒絕，吳銘憲並扣留丙○○之機車鑰匙，以此非法方法，剝奪丙○○之行動自由
    。
二、案經丙○○訴由臺南縣警察局移送臺灣臺南地方法院檢察署檢察官偵查起訴。
    理  由
一、訊據被告甲○○、乙○○固均坦承於上揭時間，邀約丙○○外出，其間吳銘憲、
    「阿宏」有毆打丙○○等事實，惟均矢口否認有共同傷害及妨害自由等犯行。經
    查，丙○○應邀與被告甲○○、案外人吳銘憲、「阿宏」等人外出後，曾於臺南
    市東門圓環附近巷內遭吳銘憲、「阿宏」共同毆打等情，業據丙○○於警訊及本
    院審理時陳述明確，復與吳銘憲於臺灣臺北地方法院檢察署偵訊時陳述相符（該
    署八十八年四月二十九日訊問筆錄），並有其達醫院診斷證明書一紙附卷可佐，
    被告二人前開自白應堪信為真實。案外人吳銘憲於臺灣臺北地方法院檢察署前開
    偵訊時，雖否認剝奪丙○○之行動自由，經核並與被告二人於偵訊及本院審理時
    所供述相符，然被告二人於警訊中均坦承有不讓丙○○離開之事實，被告二人事
    後翻異前詞，供述本有可疑；另觀諸被告等人係先邀約丙○○前往ＫＴＶ唱歌遭
    拒後，逕自前往丙○○家中要求其外出，其後又於僻靜巷道內毆打丙○○之情節
    ，可認丙○○在遭受吳銘憲、「阿宏」毆打後，又身處被告等人環伺下，已形成
    相當之心理強制，使丙○○在未經吳銘憲等人同意不敢擅行離去，是丙○○為被
    告等帶到臺南市○○街某冰果室後要求離開遭拒、應可認定其行動自由已受到吳
    銘憲等人拘束而喪失。次查，被告甲○○、案外人吳銘憲、「阿宏」邀約丙○○
    外出之動機係因丙○○曾毆打被告乙○○，要教訓丙○○為被告乙○○出氣等情
    ，亦據被告乙○○、甲○○分別於本院審理時所自承（本院八十八年八月十六日
    訊問筆錄），足見被告二人與案外人吳銘憲、「阿宏」等對於毆打丙○○並剝奪
    其行動自由等行為有犯意之連絡，被告二人空言否認有共同傷害、妨害自由等行
    為，無非事後卸責之詞，不足採信。本件事證已臻明確，被告二人犯行均堪認定
    。
二、按以自己共同犯罪之意思，參與實施犯罪構成要件以外之行為，或以自己共同犯
    罪之意思，事先同謀，而由其中一部份人實施犯罪之行為者，均為共同正犯，司
    法院大法官會議釋字第一○九號解釋著有明文。被告乙○○、甲○○以自己共同
    犯罪之意思，事先與吳銘憲、「阿宏」等人同謀教訓丙○○為被告乙○○出氣，
    並由案外人吳銘憲、「阿宏」實施傷害之行為，及剝奪丙○○之行動自由，核其
    所為，均係犯刑法第二百七十七條第一項之傷害罪，及同法第三百零二條第一項
    之私行拘禁罪。被告乙○○、甲○○與案外人吳銘憲、「阿宏」對於前開犯行，
    有犯意之聯絡與行為之分擔，均為共同正犯。又被告二人所共犯傷害罪與私行拘
    禁罪間，有方法結果之牽連關係，應從一重以刑法第三百零二條第一項之私行拘
    禁罪處斷。爰審酌被告二人為圖報復舊怨，鳩集案外人吳銘憲、「阿宏」私刑毆
    打傷害丙○○，並剝奪其行動自由之犯罪動機與手段，致使丙○○受有左胸、肩
    、背部挫瘀傷等傷害，以及被告二人犯罪後供詞一再反覆，對於自身所為犯行抱
    持漫不在乎之態度，顯無悔意等一切情狀，各量處如主文所示之刑，以資懲儆。
據上論斷，應依刑事訴訟法第二百九十九條第一項前段，刑法第二十八條、第二百七
十七條第一項、第三百零二條第一項、第五十五條，罰金罰鍰提高標準條例第一條前
段，判決如主文。
本案經檢察官王誠到庭執行職務。
中    華    民    國     八十九     年       四       月       五       日
                              臺灣臺南地方法院刑事第四庭
                                      法  官  吳  坤  芳
右正本證明與原本無異。
如不服本判決，應於判決送達後十日內向本院提出上訴狀( 應附繕本 )。
                                      書記官  馬  愛  君
中    華    民    國     八十九     年       四       月       五       日
附錄本案論罪科刑法條全文：
刑法第二百七十七條第一項：
傷害人之身體或健康者，處三年以下有期徒刑、拘役或一千元以下罰金。
刑法第三百零二條第一項：
私行拘禁或以其他非法方法，剝奪人之行動自由者，處五年以下有期徒刑、拘役或三
百元以下罰金。


司法院資訊處製作；財團法人民間司法改革基金會備份。
